臺灣高等法院臺中分院刑事裁定　　　 　　96年度抗字第471號
抗　告　人　乙○○
（即受刑人之配偶）
受　刑　人　甲○○
上列抗告人因聲請提審案件，不服臺灣台中地方法院中華民國96
年5月25日裁定（96年度提字第1號）提起抗告，本院裁定如下：
      主  文
抗告駁回。
      理  由
一、抗告意旨略以：(1)本件執行檢察官僅在聲請狀上批示受刑人
    之請假無正當理由，並未將該批示送達受刑人，顯不合刑事
    訴訟法第225條第3項之規定，遽於96年5月8日命拘提，其指
    揮應有不當，原裁判未見法律明文規定，應有不當。(2)原裁
    判法院於96年5月17日收受抗告人之提審聲請狀，於96年5月
    25日始作出裁定，不合提審法第4條第1項「法院最遲應在24
    小時內作出裁定」之規定，是原裁定不合法律規定。(3)依刑
    事訴訟法第77條第3項之規定，偵查中檢察官製作拘票時應
    由檢察官簽名，否則即屬不合法。本案檢察官僅在拘票上蓋
    章並未簽名，而刑事訴訟法及其他法律，均無檢察官製作拘
    票，得以蓋章代簽名之明文，亦無得適用或準用民法第3條
    「蓋章與簽名生同等效力」之明文，則檢察官製作拘票未簽
    名，不合法律規定之程式，顯不合法。(4)憲法第8條第1項、
    第4項規定之「逮捕拘禁」，並未將檢察官依確定判決為「
    傳喚」、「拘提」、「發監執行」之執行排除在外，原裁定
    竟認不包括在內，亦有不當。為此提出抗告云云。
二、按人民被法院以外之任何機關逮捕拘禁時，其本人或他人得
    向逮捕拘禁地之地方法院或其所隸屬之地方法院聲請提審，
    提審法第一條定有明文。再按憲法第8條第1項規定：「人民
    身體之自由應予保障。除現行犯之逮捕由法律另定外，非經
    司法或警察機關依法定程序，不得逮捕拘禁。非由法院依法
    定程序，不得審問處罰。非依法定程序之逮捕、拘禁、審問
    、處罰，得拒絕之」。而所謂逮捕，係指以強制力，解送現
    行犯或通緝犯至一定處所，所謂拘禁，係指以強制力，將人
    拘束於特定處所。惟該前提均須為逮捕拘禁之行為係「被法
    院以外之任何機關」及「非法」，始得聲請提審。如人民被
    法院以外機關「依法」逮捕拘禁者，自不得聲請提審 (司法
    院37年院解字第4034號解釋參照)。又按大法官釋字第392號
    解釋意旨：「司法權之一之刑事訴訟、即刑事司法之裁判，
    係以實現國家刑罰權為目的之司法程序，其審判乃以追訴而
    開始，追訴必須實施偵查，迨判決確定，尚須執行始能實現
    裁判之內容。是以此等程序悉與審判、處罰具有不可分離之
    關係，亦即偵查、訴追、審判、刑之執行均屬刑事司法之過
    程，其間代表國家從事『偵查』『訴追』『執行』之檢察機
    關，其所行使之職權，目的既亦在達成刑事司法之任務，則
    在此一範圍內之國家作用，當應屬廣義司法之一。憲法第8
    條第1項所規定之「司法機關」，自非僅指同法第77條規定
    之司法機關而言，而係包括檢察機關在內之廣義司法機關。
    」是依上開司法院大法官會議解釋之意旨觀之，檢察機關自
    得依據法律之規定對人民行使逮捕拘禁之公權力。
三、經查：本件受刑人因偽造文書案件，於96年1月18日判決確
    定，經臺灣臺中地方法院檢察署執行檢察官核發傳票，由受
    刑人親自簽收後，因屆期未到案執行，復經執行檢察官核發
    拘票，而於96年5月9日下午2時50分許在台中市○區○○○
    路96號前為警拘獲，經執行檢察官於同日訊問受刑人後發監
    執行，足徵受刑人係因上開案件判決確定，應受有期徒刑1
    年2月執行，經執行檢察官依法傳喚、拘提，並發監執行，
    尚非被非法逮捕、拘禁之人，核與提審法第1條之規定不符
    。又縱認係屬逮捕、拘禁之人，依前揭規定說明，亦屬檢察
    官合法行使公權力範圍，非屬提審法所規定得聲請提審之事
    由。抗告意旨以執行檢察官僅在聲請狀上批示受刑人之請假
    無正當理由，並未將該批示送達受刑人，顯不合刑事訴訟法
    第22 5條第3項之規定云云，惟刑事訴訟法第225條第3項係
    以應宣示之裁定或判決方需公告並通知當事人所為之規定，
    受刑人請假聲請狀並未在列，自無適用本條規定之餘地。又
    提審法第4條第1項「法院最遲應在24小時內作出裁定」之規
    定，僅係為督促法院儘早做出裁定所為之訓示規定，並非強
    制規定，觀之提審法對於違背此規定，並無任何之法律效果
    即明。本件聲請人仍執陳詞挑剔拘票形式上之若干疑義，謂
    拘票應由檢察官簽名，蓋章不合法律程式云云，並無理由。
    至於受刑人另所提之聲請補充理由狀，其所列事由，業經台
    灣台中地方法院96年5月7日以96年度聲字第1705號裁定駁回
    在案，受刑人如有不服，應循抗告途徑，尋求救濟，尚非本
    件得聲請提審之事由，附此敘明。綜上，本件提審之聲請顯
    無理由，應以裁定駁回之。
據上論斷，應依刑事訴訟法第412條，裁定如主文。
中    華    民    國    96    年    6     月    29    日
            刑事第十庭  審判長法  官  林  照  明
                              法  官  蔡  名  曜
                              法  官  李  平  勳
上列正本證明與原本無異。
不得再抗告。
                              書記官  許  哲  禎
中　  華　  民　　國　　96　　年 　 7 　  月　  3     日
